【裁判字號】    98,易,2861
【裁判日期】    981030
【裁判案由】    傷害
【裁判全文】
臺灣臺中地方法院刑事判決              98年度易字第2861號
公  訴  人  臺灣臺中地方法院檢察署檢察官
被      告  丁○○
上列被告因傷害案件，經檢察官聲請簡易判決處刑（98年度偵字
第14973 號），本院沙鹿簡易庭認不宜以簡易判決處刑，移由本
院刑事庭改依通常程序審理，判決如下：
    主    文
丁○○傷害人之身體，處拘役伍拾日，如易科罰金，以新臺幣壹
仟元折算壹日。
    犯罪事實
一、丁○○前因傷害致死案件，經法院判處有期徒刑8 年確定，
    於民國95年8 月8 日假釋出監，現仍在假釋中（於本案不構
    成累犯）。其於98年5 月13日，在臺中縣大甲鎮之大甲火葬
    場內，為其已故之女兒林芸卉辦理後事。當日中午12時許，
    通宵葬儀社負責人甲○○走至林芸卉遺體置放間前，欲打開
    塑膠拉簾確認是否為其負責處理之喪家，丁○○及其另名女
    兒陳星裴均告以裡面有人在換衣服（指裡面有葬儀社員工在
    為林芸卉遺體更衣）而阻止甲○○打開塑膠拉簾，惟甲○○
    不聽阻止仍打開塑膠拉簾，見非屬其負責處理之喪家，即離
    開該處。丁○○認為甲○○之舉動對亡者不敬，即跟在甲○○後方，並基於傷害之犯意，出拳揮打甲○○之頭、臉部數
    下。隨後於當日中午12時10分許，甲○○在丁○○要求下，
    走到前述遺體置放間向林芸卉遺體膜拜道歉，丁○○見甲○○再次打開塑膠拉簾，且不滿甲○○之道歉態度，即接續上
    開傷害犯意，再度出拳揮打甲○○之頭、臉部數下。嗣於當
    日中午12時40分許，在該火葬場家屬休息室前，適有丁○○
    之友人戊○○亦認識甲○○，欲居中調解糾紛，丁○○因認
    甲○○之態度令人無法忍受，又接續上開傷害犯意，第3 度
    出拳揮打甲○○之頭、臉部數下。甲○○因遭丁○○接續3
    次毆打，致受有腦震盪合併暫時性意識喪失、口腔開放性撕
    裂傷及右眼瞼、左耳下瘀傷等傷害。
二、案經甲○○訴由臺中縣警察局大甲分局報告臺灣臺中地方法
    院檢察署檢察官偵查後聲請簡易判決處刑。
    理    由
一、按被告以外之人於審判外之陳述雖不符刑事訴訟法第159 條
    之1 至之4 等4 條之規定，而經當事人於審判程序同意作為
    證據，法院審酌該言詞陳述或書面陳述作成時之情況，認為
    適當者，亦得為證據；當事人、代理人或辯護人於法院調查
    證據時，知有刑事訴訟法第159 條第1 項不得為證據之情形
    ，而未於言詞辯論終結前聲明異議者，視為有前項之同意，
    同法第159 條之5 定有明文。立法意旨在於傳聞證據未經當
    事人之反對詰問予以核實，原則上先予排除。惟若當事人已
    放棄反對詰問權，於審判程序中表明同意該等傳聞證據可作
    為證據；或於言詞辯論終結前未聲明異議，基於尊重當事人
    對傳聞證據之處分權，及證據資料愈豐富，愈有助於真實發
    見之理念，且強化言詞辯論主義，使訴訟程序得以順暢進行
    ，上開傳聞證據亦均具有證據能力。查下述經本院於審判期
    日調查並引用作為認定被告丁○○犯罪事實之被告以外之人
    於審判外之陳述，依全般卷證資料顯示，其等作成之狀態，
    並無違背個人意思而為陳述，或其他違法取供之情形，且公
    訴人及被告於本院準備程序時，均明確表示對於證據能力部
    分無意見，復於本院審理中亦不爭執證據能力及真實性，且
    本院審酌該等陳述作成當時並無不當取供之情形，復為本院
    事實認定之重要依據，認為以之作為本案之證據均屬適當，
    故應認均具有證據能力，合先敘明。
二、上開犯罪事實，業據被告於本院審理時坦承不諱，惟其略辯
    稱：甲○○第1 次打開塑膠拉簾後，有說：「我看一下是不
    是我的CASE，看一下是怎樣喔」，在家屬休息室前，戊○○
    為其2 人調解時，甲○○還罵3 字經，其係當場出於義憤始
    出手毆打甲○○，應成立義憤傷害罪云云。
三、經查：
  (一)被告前揭接續3 次出拳毆打告訴人甲○○，致其受有上開傷
    勢之事實，業據證人即告訴人於警詢、偵查中證述綦詳，並
    經證人即當日在場負責處理林芸卉喪葬事宜之孟慈航殯葬事
    業有限公司經理丙○○於本院審理時具結證稱：告訴人第1
    次打開塑膠拉簾關上後，要走去找他的喪家，被告就跟著告
    訴人後面，他們2 人走到隔壁間，隔壁間是告訴人負責的喪
    家，我聽到隔壁間有打鬥的聲音，應該是被告打告訴人。後
    來被告要告訴人對他女兒道歉，告訴人從隔壁間走出來打開
    被告女兒遺體置放間的塑膠門，鞠躬膜拜說對不起，又將塑
    膠門關起來，被告可能更生氣，又再打告訴人，被告很生氣
    的用手揮打告訴人的頭、臉，揮了好幾下等語，復有告訴人
    提出之受傷照片4 張及光田醫院98年5 月13日出具之診斷證
    明書在卷可稽。又被告於本院審理時已自承其接續3 次毆打
    告訴人，都是用拳頭打告訴人臉部，3 次都打了很多下，核
    與證人丙○○前述證詞相符，是聲請簡易判決處刑書所載被
    告第1 、2 次均係朝告訴人2 邊臉頰各擊打1 拳，第3 次朝
    告訴人左臉頰擊打1拳，即與事實不合，應予更正。
  (二)雖被告稱當日告訴人有說「我看一下是不是我的CASE，看一
    下是怎樣喔」及口出3 字經之行為，而證人陳星裴於偵查中
    亦證稱「甲○○回我說看一下會怎樣」，然此為告訴人所否
    認，且證人丙○○於本院審理時具結證稱：沒有印象有聽到
    告訴人說「看一下是不是我的CASE，看一下是怎樣喔」這樣
    的話。因被告與告訴人為本件紛爭之當事人，各說各話，而
    陳星裴為被告女兒，其證言難免有附和被告說法之虞，自應
    以與被告、告訴人均無特殊交情且與本案無利害關係之證人
    丙○○所為之證詞較為客觀中立，而為可採。依其所述，無
    從證明告訴人有說「我看一下是不是我的CASE，看一下是怎
    樣喔」之話語，聲請簡易判決處刑書此部分記載，亦與事實
    有所出入，應予更正。
  (三)告訴人雖稱其當日第1 次打開塑膠拉簾前，沒有人制止，且
    其向林芸卉遺體道歉時，係隔著塑膠拉簾，沒有打開云云，
    惟此部分業據證人丙○○於本院審理時具結證述：告訴人走
    過去林芸卉遺體置放間準備要開塑膠門，被告的女兒對著告
    訴人喊說裡面有人在換衣服，喊了2 次，被告喊了1 次說裡
    面有人在換衣服，告訴人還是打開門，當時我嚇一跳，因為
    我們從事殯葬業，告訴人這樣的行為對亡者不禮貌，告訴人
    看到裡面遺體不是他負責處理的喪家，隨即就將塑膠門拉起
    來。告訴人關門後要走去找他的喪家，被告就跟著告訴人後
    面，他們2 人走到隔壁間，隔壁間是告訴人負責的喪家，我
    聽到隔壁間有打鬥的聲音，應該是被告打告訴人，後來被告
    要告訴人對他女兒道歉，告訴人從隔壁間走出來打開被告女
    兒遺體置放間的塑膠門，鞠躬膜拜說對不起，又將塑膠門關
    起來等語明確。參以告訴人為本件紛爭當事人，為維護自身
    利益，且其為殯葬業者，是否有未經被告等家屬同意即打開
    林芸卉遺體置放間塑膠拉簾之行為，牽涉其事業名譽，就對
    己不利部分難免有避重就輕、刻意隱瞞之情形；而證人丙○○與告訴人為同業，其在為被告女兒林芸卉處理後事前，即
    已認識告訴人，偶而遇到會交談等情，業據其陳明在卷，並
    為告訴人所不否認，證人丙○○與被告既無特殊交情，與告
    訴人亦無冤仇，實無捏詞誣陷告訴人致己身陷偽證重責之必
    要與可能，其所述應與事實相符，而得採信。
  (四)按刑法上所謂當場激於義憤而傷害人，係指被害人之行為違
    反正義，在客觀上足以激起一般人無可容忍之憤怒，而當場
    實施傷害者而言，最高法院著有24年上字第2246號判例可資
    參照。本件告訴人未經被告等家屬之同意，即逕打開林芸卉
    遺體置放間塑膠拉簾之行為，對亡者及家屬均屬不敬，固有
    不當，惟尚未達在客觀上足以引起公憤，依一般人之通常觀
    念，確無可容忍之程度，被告行為自與義憤傷害罪之構成要
    件有間。
  (五)綜上所述，被告所辯其所犯係義憤傷害云云不足為採。本件
    事證明確，被告傷害犯行堪以認定。
四、核被告所為，係犯刑法第277 條第1 項之傷害罪。被告先後
    3 次毆打告訴人，係於密切接近之時間、在同地點實施，而
    侵害同一之法益，各行為之獨立性極為薄弱，依一般社會健
    全觀念，在時間差距上，難以強行分開，在刑法評價上，以
    視為數個舉動之接續施行，合為包括之一行為予以評價，較
    為合理，屬接續犯，而為包括之一罪。聲請簡易判決處刑書
    認被告該3 次行為應予分論併罰，尚有未合，應予更正。被
    告前因傷害致死案件，經法院判處有期徒刑8 年確定，於95
    年8 月8 日假釋出監，現仍在假釋中（於本案不構成累犯）
    ，有卷附臺灣高等法院被告前案紀錄表可佐。爰審酌本案係
    因告訴人先有前述不當行為而引起，及被告上開素行，告訴
    人之傷勢，被告犯罪後坦承犯行，尚未與告訴人達成和解等
    一切情狀，量處如主文所示之刑，並諭知易科罰金之折算標
    準。
據上論斷，應依刑事訴訟法第452 條、第299 條第1 項前段，刑
法第277 條第1 項、第41條第1 項前段，刑法施行法第1 條之1
，判決如主文。
本案經檢察官乙○○到庭執行職務。
中    華    民    國    98    年    10    月    30    日
                  刑事第十一庭    法  官  羅智文
以上正本證明與原本無異。
如不服本判決應於收受判決後10日內向本院提出上訴書狀，並應
敘述具體理由；其未敘述上訴理由者，應於上訴期間屆滿後20日
內向本院補提理由書（均須按他造當事人之人數附繕本）「切勿
逕送上級法院」。
告訴人或被害人對於判決如有不服具備理由請求檢察官上訴者，
其上訴期間之計算係以檢察官收受判決正本之日期為準。
                                 書記官  鄭淑英
中    華    民    國    98    年    10    月    30    日
附錄論罪科刑法條
刑法第277條第1項
傷害人之身體或健康者，處3年以下有期徒刑、拘役或1千元以下
罰金。


司法院資訊處製作；財團法人民間司法改革基金會備份。
